臺灣高等法院高雄分院刑事判決
111年度上訴字第598號
上  訴  人  臺灣橋頭地方檢察署檢察官
被      告  李健章


指定辯護人  義務辯護人黃崑雄律師
被      告  曾祥瑋


指定辯護人  本院公設辯護人陳信凱  
上列上訴人因被告違反毒品危害防制條例案件，不服臺灣橋頭地
方法院110年度訴字第386號，中華民國111年5月27日第一審判決
（起訴案號：臺灣橋頭地方檢察署110年度偵字第10992號），提
起上訴，本院判決如下：
    主  文
上訴駁回。
    理  由
一、公訴意旨略以：
㈠、被告甲○○與被告乙○○共同基於販賣第三級毒品以營利之犯意
    聯絡，由被告甲○○於民國110年3月4日前某日，在高雄市大
    社區三民路某處，交付價值新臺幣（下同）400元之內含卡
    西酮類成分之毒品咖啡包1包予未滿18歲之少年許○庭（93年
    5月出生，真實姓名年籍詳卷），再由被告乙○○於110年3月4
    日前往許○庭位於高雄市大社區三民路之住處收取販毒價金4
    00元，並轉交予被告甲○○。
㈡、被告甲○○基於販賣第三級毒品以營利之犯意，於110年3月5日
    1時50分許，由許○庭以門號0000000000號行動電話與被告甲
    ○○持用門號0000000000號行動電話相互通訊聯繫購毒事宜後
    ，被告甲○○於110年3月5日2時20分許，騎乘機車至位於高雄
    市大社區三民路之許○庭住處，販賣並交付價值800元之內含
    卡西酮類成分之毒品咖啡包1包予許○庭，及當場向許○庭收
    取800元之購毒價金。
㈢、因認被告甲○○就上揭所為，及被告乙○○就一、㈠所為均係涉犯
    毒品危害防制條例第4 條第3 項之販賣第三級毒品罪嫌。
二、按傳聞法則之設，係為保障被告之反對詰問權，故於無罪判
    決，縱然法院採用無具證據能力之證據，作為判斷依據，對
    於被告而言，既無不利益，自毋庸贅述所依憑之證據資料究
    竟有無證據能力，以符合判決精簡原則之要求，合先敘明（
    最高法院104年度台上字第1374號判決意旨可參）。
三、次按犯罪事實應依證據認定之，無證據不得認定犯罪事實；
    不能證明被告犯罪者，應諭知無罪之判決，刑事訴訟法第15
    4條第2項、第301條第1項分別定有明文。又認定不利於被告
    之事實，須依積極證據，苟積極證據不足為不利於被告事實
    之認定時，即應為有利於被告之認定，更不必有何有利之證
    據；認定犯罪事實所憑之證據，雖不以直接證據為限，間接
    證據亦包括在內，然而無論直接或間接證據，其為訴訟上之
    證明，須於通常一般之人均不致有所懷疑，而得確信為真實
    之程度者，始得據為有罪之認定，若其關於被告是否犯罪之
    證明未能達此程度，而有合理性懷疑之存在，致使無從形成
    有罪之確信，根據「罪證有疑，利於被告」之證據法則，即
    不得遽為不利於被告之認定。次按事實之認定，應憑證據，
    如未能發現相當證據，或證據不足以證明，自不能以推測或
    擬制之方法，以為裁判之基礎。再刑事訴訟法第161條第1 
    項規定：檢察官就被告犯罪事實，應負舉證責任，並指出證
    明之方法。因此，檢察官對於起訴之犯罪事實，應負提出證
    據及說服之實質舉證責任。倘其所提出之證據，不足為被告
    有罪之積極證明，或其指出證明之方法，無從說服法院以形
    成被告有罪之心證，基於無罪推定之原則，自應為被告無罪
    判決之諭知（最高法院30年上字第816號、76年台上字第498
    6號、40年台上字第86號、92年台上字128號判決意旨參照）
    。
四、公訴意旨認被告甲○○及被告乙○○涉有上揭罪嫌，無非係以被
    告2人之供述、證人許○庭之證述及通訊監察錄音譯文，為其
    主要論據。
五、訊據被告甲○○固坦承有於一㈠、㈡所示時、地販賣「毒品咖啡
    包」予許○庭之犯行；被告乙○○亦不否認其於110年3月4日至
    許○庭位於高雄市大社區三民路之住處，向許○庭收取現金40
    0元之事實，惟堅詞否認有何販賣第三級毒品之犯行，並辯
    稱：伊當時不知道為被告甲○○向許○庭收取之款項係販毒所
    得等語。被告乙○○之辯護人則為被告乙○○辯稱：被告乙○○係
    於110年3月4日受被告甲○○委託向許○庭拿400元，然被告乙○
    ○對於該筆款項為購買毒品咖啡包之價金並不知情，而於事
    後本案為警詢問時始悉等語。經查：
㈠、被告甲○○於一、㈠所示之時、地販賣、交付價值400元之「咖
    啡包」1包予許○庭，嗣由被告乙○○於㈠所示之時、地前去向
    許○庭收取400元現金（惟被告乙○○供稱不知該400元現金係
    許○庭向被告甲○○購買「咖啡包」之價金），及被告甲○○於
    一、㈡所示之時、地販賣、交付價值800元之「咖啡包」2包
    ，並向許○庭收取800元之價金等情，業據被告2人供述在卷
    （見警卷第58頁至第60頁、第73頁至第75頁、偵卷第39頁、
    聲羈卷第47頁至第49頁、第55頁至第57頁、院卷第148頁至
    第151頁），並經證人許○庭證述在卷（見警卷第83頁至第85
    頁、偵卷第31頁），復有通訊監察錄音譯文在卷可佐（見警
    卷第37 頁至第39頁），此部分客觀事實，固堪認定。
㈡、惟依證人許○庭於警詢時證稱：伊不知道被告甲○○販賣予伊之
    咖啡包內有何毒品種類之成分等語（見警卷第83頁），可知
    許○庭就該次交易之咖啡包內容物為何、有無毒品成分一無
    所知；又被告甲○○本案所販賣與許○庭之咖啡包並未扣案而
    無從鑑定；且許○庭於飲用其向被告甲○○購入之咖啡包後數
    日內所排放之尿液亦未採集送驗，已難以證明該咖啡包內確
    實含有卡西酮類之第三級毒品成分；復本案檢警機關未於被
    告甲○○處扣得所謂毒品咖啡包，及遍查全卷未見被告甲○○之
    驗尿報告，而無法推認被告甲○○所販賣予許○庭之咖啡包內
    含有第三級毒品卡西酮類之成分。至證人許○庭固證稱：伊
    飲用被告甲○○所販賣之咖啡包後會興奮等語（見警卷第85頁
    ），然此僅足證明該咖啡包施用後精神興奮之感受，亦不足
    以證明該咖啡包確實含有第三級毒品卡西酮類成分。又檢察
    官於偵查中亦未曾訊問被告甲○○、許○庭所稱「毒品咖啡包
    」究係何種毒品，並積極追查蒐證。是以，被告甲○○就一㈠
    、㈡所示販賣交付予許○庭之「咖啡包」，依本案卷宗並無證
    據證明有公訴意旨所指內含卡西酮類成分之第三級毒品。
㈢、檢察官上訴意旨雖謂被告，證人許○庭於警詢及偵查中均證稱
    有於110年3月初、110年3月5日，分別以400元（價金賖欠）
    、800元（當場給付價金）向被告甲○○購買「毒品咖啡包」
    ，事後被告甲○○委託被告乙○○來收400元等語，與被告甲○○
    自白販賣「毒品咖啡包」予許○庭及證述被告乙○○知道該400
    元是其販賣「毒品咖啡包」所得等語相符，足見證人許○庭
    證述屬實，且被告李健璋之自白已有補強證據，已可證明被
    告2人涉犯販賣第三級毒品罪等語。惟按，被告或共犯之自
    白，不得作為有罪判決之唯一證據，仍應調查其他必要之證
    據，以察其是否與事實相符，刑事訴訟法第156條第2項亦有
    明定。揆諸其立法目的，乃欲以補強證據擔保自白之真實性
    ；亦即以補強證據之存在，藉之限制自白在證據上之價值，
    防止過度偏重自白，發生誤判之危險。而所謂補強證據，則
    指除該自白本身外，其他足資以證明自白之犯罪事實確具有
    相當程度真實性之證據而言。雖其所補強者，非以事實之全
    部為必要，但亦須因補強證據與自白之相互利用，而足使犯
    罪事實獲得確信者，始足當之。本案公訴意旨所謂被告甲○○
    所販賣予許○庭之「咖啡包」內含「卡西酮類」成分，依本
    案卷宗並無任何證據足以證明此節屬實，業如前述；且檢察
    官所提出被告甲○○於110年3月4日、同年月5日與被告乙○○、
    證人許○庭間之通訊監察譯文（見警卷第37至42、69至72、8
    9至91頁），並未見有關於交易「特定毒品」或「毒品咖啡
    包」之對話或暗語；又無論被告甲○○或證人許○庭，均未曾
    供承渠等間係從事「何種毒品」交易；則被告甲○○上開自承
    有販賣「毒品咖啡包」之自白，縱依證人許○庭之前揭證述
    ，仍然不足以使本院確信被告甲○○所販賣予許○庭之「咖啡
    包」係含「卡西酮類」甚或其他種類之第三級毒品成分。
㈣、承上，本案依前揭被告2人之供述、證人許○庭之證述及卷內
    其他資料，尚難證明被告甲○○本案所販賣交付與許○庭之「
    咖啡包」摻有第三級毒品之成分，自難認定被告甲○○於一㈠
    、㈡所示時、地所為係屬犯販賣第三級毒品犯行；亦無從憑
    此認定被告乙○○於一㈠所示時、地向證人許○庭收取400元現
    金乙節，係與被告甲○○共同販賣第三級毒品。
六、綜上所述，公訴意旨謂被告2人有於上開時間、地點販賣第
    三級毒品犯行，依檢察官所舉之證據，尚未達於通常一般之
    人均不致有所懷疑，而得確信其為真實之程度；此外，依卷
    內現存證據資料，復無其他證據足資認定被告2人確有公訴
    意旨所指販賣第三級毒品犯行，即屬不能證明被告犯罪，揆
    諸前開說明，自應為被告2人無罪之諭知。原審因而以不能
    證明被告2人犯販賣第三級毒品罪，而均為被告無罪之諭知
    ，核無違誤；檢察官上訴意旨，猶執前詞，指摘原判決不當
    ，為無理由，應予駁回。　　
據上論結，應依刑事訴訟法第368條，判決如主文。
本案經檢察官陳俊宏提起公訴，檢察官陳盈辰提起上訴，檢察官
許月雲到庭執行職務。
中　　華　　民　　國　　111 　年　　12　　月　　1 　　日
                  刑事第一庭    審判長法  官  邱明弘
                                      法  官  黃宗揚
                                      法  官  林書慧
以上正本證明與原本無異。
檢察官如不服本判決，如認有刑事妥速審判法第9 條之理由，應
於收受本判決後20日內向本院提出上訴書狀，其未敘述上訴理由
者，並得於提起上訴後20日內向本院補提理由書狀（均須按他造
當事人之人數附繕本）「切勿逕送上級法院」。
中　　華　　民　　國　　111 　年　　12　　月　　1 　　日
　　　　　　　　　　　　　　　　　　　書記官  林昭吟
◎、附錄刑事妥速審判法第9條：
除前條情形外，第二審法院維持第一審所為無罪判決，提起上訴
之理由，以下列事項為限：
  一、判決所適用之法令牴觸憲法。
  二、判決違背司法院解釋。
  三、判決違背判例。
刑事訴訟法第377條至第379條、第393條第1款規定，於前項案件
之審理，不適用之。